【裁判字號】    98,家聲,382
【裁判日期】    980930
【裁判案由】    變更子女姓氏
【裁判全文】
臺灣高雄地方法院民事裁定             98年度家聲字第382號
聲  請  人  甲○○
法定代理人  乙○○
上聲請人聲請變更子女姓氏事件，本院裁定如下：
    主  文
准聲請人甲○○（女，民國○○年○ 月○○日生，身分證統一編號：
Ｚ000000000號）變更姓氏為母姓「方」。
聲請程序費用新臺幣壹仟元由聲請人負擔。
    理  由
一、聲請意旨略以：聲請人為乙○○與周武田之女，嗣乙○○與
    周武田於民國91年2 月19日協議離婚，周武田並已於93年12
    月31日死亡。而聲請人自小係由聲請人之母親乙○○負責扶
    養照顧，聲請人自有記憶時起，周武田均未探視過聲請人，
    又周武田自離婚後亦未給付過聲請人之扶養費，是聲請人對
    其父姓並無認同感，聲請人爰依民法第1059條第5 項第1 、
    2 、5 款之規定，聲請變更聲請人之姓氏為母姓即「陳」姓
    等語。
二、按「有下列各款情形之一，且有事實足認子女之姓氏對其有
    不利之影響時，父母之一方或子女得請求法院宣告變更子女
    之姓氏為父姓或母姓：一、父母離婚者。二、父母之一方或
    雙方死亡者。三、父母之一方或雙方生死不明滿三年者。四
    、父母之一方曾有或現有未盡扶養義務滿二年者。」，民法
    第1059條第5 項定有明文。
三、經查，聲請人主張之上揭事實，業據聲請人於本院審理中陳
    述在卷，並有聲請人提出之戶籍謄本2 份附卷可參，且經證
    人即聲請人之母親乙○○於本院審理中證稱：伊與周武田離
    婚後，周武田並沒有來看過聲請人，也沒有給付過扶養費等
    語，核與聲請人上揭陳述之事實大致相符，是聲請人上揭主
    張，均應可採信。
四、本院審酌，聲請人自小即由母親負責扶養照顧，周武田身為
    父親，卻並未分擔應扶養照顧聲請人之責任，而乙○○與周
    武田於91年2 月19日離婚時，聲請人僅10歲，尚屬幼兒，正
    亟需父母親之照顧與關懷，惟周武田自離婚後，並未探視過
    聲請人，亦未給付聲請人之扶養費，足認周武田對於聲請人
    之成長狀況並不關心，是聲請人陳稱其對周武田之父姓並無
    認同感及歸屬感，而有改姓母姓之意願等語，衡情應屬可以
    理解，又因周武田長期對聲請人漠不關心，聲請人對其現「
    周」之父姓姓氏，主觀上並無認同感，則聲請人現之父姓已
    對聲請人身心之健全，容有不利之影響，而有變更為母姓「
    陳」姓之必要。從而，聲請人依據民法第1059條第5 項規定
    ，聲請變更其姓氏為母姓即「陳」姓，為有理由，應予准許
    。
五、依非訟事件法第21條第1 項前段、第24條第1 項，裁定如主
    文。
中    華    民    國    98    年    9     月    30    日
                             家事法庭法  官  呂憲雄
以上正本證明與原本無異。
如不服本裁定，應於收受裁定後10日內，向本院提出抗告狀，須
按對照提出繕本，並繳納裁判費。
中    華    民    國    98    年    10    月    2     日
                                     書記官  沈  蘊


司法院資訊處製作；財團法人民間司法改革基金會備份。
